臺灣臺北地方法院刑事判決　　　　　　　96年度易字第1113號
　　公　訴　人　臺灣臺北地方法院檢察署檢察官
　　被　　　告　甲○○
上列被告因違反毒品危害防制條例案件，經檢察官提起公訴（九
十六年度偵字第三七九三號），本院判決如下：
    主  文
甲○○轉讓第三級毒品，處有期徒刑柒月，減為有期徒刑參月又
拾伍日，如易科罰金，以新臺幣壹仟元折算壹日。
    事  實
一、甲○○明知硝甲西泮（Nimetazepam，俗稱一粒眠）屬於毒
    品危害防制條例所管制之第三級毒品，依法不得轉讓，竟於
    民國九十六年二月一日上午四、五時許，為供己施用而在臺
    北縣新莊市洪金寶百貨公司內，以每顆新臺幣（下同）五十
    元之代價購入硝甲西泮二百五十顆後，先自行施用數十顆，
    嗣於同日上午七時許，在臺北市○○路一百八十巷十六弄九
    之一號其友人乙○○之租屋處內，因乙○○表示好奇，乃基
    於轉讓第三級毒品之犯意，無償轉讓硝甲西泮一顆（未達二
    十公克）予乙○○。嗣於同日中午十二時十分許，為警在上
    址查獲，並另扣得甲○○所持有之硝甲西泮一百九十顆（因
    鑑驗使用一顆，剩餘一百八十九顆）、愷他命二包（淨重九
    點五公克，因鑑驗使用○點○一一公克，剩餘淨重九點四八
    九公克）。
二、案經臺北縣政府警察局中和分局報告臺灣臺北地方法院檢察
    署檢察官偵查起訴。
    理  由
一、程序方面：
　　本判決認定事實所引用之證據資料，業據當事人於本院審理
    中陳明同意引用為本案證據（見本院九十六年五月三十日及
    六月十五日準備程序筆錄、九十六年七月二十六日及十一月
    九日審理筆錄），本院審酌該等言詞供述及書面作成時之情
    況認為適當，依刑事訴訟法第一百五十九條之五之規定，均
    有證據能力。
二、認定事實：
(一)、訊據被告甲○○矢口否認有何轉讓第三級毒品硝甲西泮（俗
    稱一粒眠）之犯行，辯稱：查獲當日在乙○○住處扣得的毒
    品是伊的，伊知道乙○○有施用一粒眠，但是乙○○是趁伊
    上廁所的時候自己拿去吃的云云。惟查：
１、被告甲○○轉讓第三級毒品硝甲西泮（俗稱一粒眠）予乙○
    ○施用之事實，(1)業據被告於警詢中供承：伊於案發當日在
    新莊洪金寶買了二百五十顆一粒眠及二包愷他命，伊有提供
    一粒眠和乙○○共同吸食，因為乙○○看伊吃感到好奇，所
    以伊就給她食用，伊食用二十顆以上（見偵查卷第三至四、
    八至九頁之甲○○警詢筆錄）；伊買二百五十顆一粒眠，一
    顆五十元，送了乙○○一、二顆，因為她好奇，愷他命沒有
    ；當天伊在永吉路被查獲，現場扣案的毒品都是伊的，伊買
    了以後到乙○○住處，當時乙○○在睡覺，伊把毒品放在抽
    屜裡；伊是當天凌晨四、五點時去新莊洪金寶購買一粒眠及
    愷他命，伊買毒品是為了幫助睡眠，乙○○大概上午七點多
    ，跟伊拿了一、二顆一粒眠，伊並沒有向她收錢等語（見偵
    查卷第三三、五一至五三頁之甲○○偵訊筆錄）明確；(2)核
    與證人乙○○於警詢中證稱：在伊的房間扣得之毒品是伊同
    意被告甲○○放的，九十六年二月一日伊有施用一粒眠，是
    甲○○無條件供應伊食用，因為伊與甲○○是從小到大的朋
    友，是好友無條件提供（見偵查卷第一三頁之乙○○警詢筆
    錄）；伊吃了一顆一粒眠，是甲○○給伊的，並未向伊收錢
    ，甲○○將毒品放在抽屜時，有告訴伊一粒眠可以幫助睡覺
    ，就給伊一顆，甲○○只說可以幫助睡覺就給伊一顆等語（
    見偵查卷第四三至四四頁乙○○偵訊筆錄）相符；且被告甲
    ○○及證人乙○○於查獲當日所採尿液經送鑑驗結果，均呈
    毒品硝甲西泮陽姓反應等情，亦有臺北縣政府警察局中和分
    局毒品案犯罪嫌疑人姓名及尿液代碼對照表、臺灣檢驗科技
    股份有限公司濫用藥物檢驗報告（報告編號：ＣＨ／二○○
    七／六○二五○、ＣＨ／二○○七／六○二五一號）在卷可
    憑（見偵查卷第二六、六二頁；審理卷第二一、二二頁）；
    (3)依上開證人證述及文書證物所示，已堪佐證被告於警詢及
    偵查中自白其轉讓硝甲西泮一顆予乙○○施用為真實。
２、至被告甲○○於審理中翻異前詞，改以上情置辯，而證人乙
    ○○於審理中經傳訊到庭作證時亦稱：一粒眠是被告的東西
    ，但是伊自己拿的；伊是已經拿了才向被告說的云云（見本
    院九十六年七月二十六日審理筆錄），惟查，證人乙○○於
    同次審理期日接受公訴人交互詰問時復陳稱：伊於檢察官訊
    問時所講的話是確實的；一粒眠是被告拿給伊的，並且說可
    以幫助睡眠比較好睡；是被告說可以幫助睡眠，伊說一顆給
    伊，然後被告就拿一顆給伊等語（同見本院上開審理筆錄）
    ，證人於同次審理期日之證言前後矛盾，其於審理中另為迴
    護被告之詞顯難採信，不足為對被告有利之認定。
(二)、綜上，本件事證明確，被告甲○○轉讓硝甲西泮予乙○○之
    犯行堪以認定，應依法論科。
三、論罪科刑：
(一)、查硝甲西泮（Nimetazepam，俗稱一粒眠）業經行政院「院
    臺法字第○九五○○三四八九二號」公告為毒品危害防制條
    例第二條第二項第三款之第三級毒品，核被告甲○○所為，
    係犯同條例第八條第三項之轉讓第三級毒品罪。檢察官起訴
    書犯罪事實欄業已明載被告甲○○轉讓一粒眠予乙○○之事
    實，惟記載一粒眠屬第四級毒品，而認被告此節構成毒品危
    害防制條例第八條第四項之轉讓第四級毒品罪，尚有未洽，
    惟其基本事實同一，本院自應予審理，並變更其起訴法條。
    爰審酌被告甲○○轉讓毒品，危害他人身心健康，且未於審
    理中坦承犯行，犯後態度不佳，暨被告之生活狀況、品行、
    智識程度等一切情狀，量處如主文所示之刑。被告所為上開
    違反毒品危害防制條例犯行之時間，係於九十六年四月二十
    四日之前，且無中華民國九十六年罪犯減刑條例所定不得減
    刑之情形，爰依同條例第二條第一項第三款規定減其宣告刑
    二分之一，及依同條例第九條規定，就其減刑後之刑，諭知
    易科罰金之折算標準。
(二)、不另為無罪諭知部分：
１、公訴意旨略以：被告甲○○明知愷他命屬毒品危害防制條例
    管制之第三級毒品，依法不得轉讓，竟於九十六年二月一日
    上午四、五時許，在臺北縣新莊市洪金寶百貨公司內，以二
    萬元之代價購入愷他命二包（淨重九點五公克），嗣於同日
    上午七時許，在臺北市○○路一百八十巷十六弄九之一號其
    友人乙○○之租屋處內，無償轉讓愷他命少許予乙○○，嗣
    於同日中午十二時十分，為警在上址查獲，因認被告甲○○
    此部分亦涉犯毒品危害防制條例第八條第三項之轉讓第三級
    毒品罪嫌。
２、按犯罪事實應依證據認定之，無證據不得認定犯罪事實，刑
    事訴訟法第一百五十四條第二項定有明文；次按認定不利於
    被告之事實，須依積極證據，茍積極證據不足為不利於被告
    事實之認定時，即應為有利於被告之認定，更不必任何有利
    之證據；又刑事訴訟法上所謂認定犯罪事實之積極證據，係
    指適合於被告犯罪事實認定之積極證據而言，雖不以直接證
    據為限，間接證據亦包括在內，然而無論直接或間接證據，
    其為訴訟上之證明，須於通常一般之人均不致有所懷疑，而
    得確信其為真實之程度者，始得據為有罪之認定，倘其證明
    尚未達到此一程度，而有合理之懷疑存在而無從使事實審法
    院得有罪之確信時，即應由法院為諭知被告無罪之判決（最
    高法院四十年臺上字第八六號、三十年上字第八一六號、二
    十九年上字第三一○五號、七十六年臺上字第四九八六號判
    例意旨參照）。
２、本件公訴人認被告甲○○涉犯轉讓第三級毒品愷他命罪嫌，
    無非係以證人乙○○於查獲當日所採尿液經送鑑驗結果，呈
    毒品愷他命陽姓反應；本案於查獲時扣得愷他命二包（淨重
    九點五公克，因鑑驗使用○點○一一公克，剩餘淨重九點四
    八九公克）等情，為其主要論據。訊據被告堅決否認有此部
    分犯罪，辯稱：伊於查獲當日所購買的一粒眠和愷他命，一
    粒眠伊和乙○○都有用，愷他命沒有，伊當天買的愷他命還
    沒有用就被查獲了；伊於查獲前幾天在永和舞廳施用愷他命
    ，伊不知道為何乙○○的尿液也有愷他命陽性反應等語。
３、經查：(1)本件被告甲○○自查獲後即否認曾提供愷他命予證
    人乙○○施用，而證人乙○○於警詢、偵查及審理中亦始終
    證稱：被告甲○○並未提供愷他命予伊施用等語（見偵查卷
    第十三頁，審理卷第二九至三○頁）；(2)又證人乙○○於查
    獲當日所採尿液經送鑑驗結果呈毒品愷他命陽性反應，固有
    臺灣檢驗科技股份有限公司濫用藥物檢驗報告附卷可稽（見
    偵查卷第五八頁），而查獲當日在乙○○住處扣得被告甲○
    ○所持有的愷他命二包，亦有扣押物品目錄表在卷可考（見
    偵查卷第二一頁），然查證人乙○○施用毒品愷他命之來源
    可能未只一端，而扣案愷他命之持有原因亦未必係為供轉讓
    他人之用，本案既無被告或證人之供證述得與上開文書證物
    互為佐憑，尚難僅以上述證據即遽為推論被告有轉讓第三級
    毒品愷他命之犯行。
４、綜上，本件公訴人所舉之證據，不足認定被告有公訴人所指
    轉讓第三級毒品愷他命犯行，此外復查無其他證據證明被告
    有該犯行，惟公訴意旨認此部分與前揭經本院論罪科刑之轉
    讓硝甲西泮犯行間有想像競合之裁判上一罪關係（見本院九
    十六年五月三十日準備程序筆錄），爰不另為無罪之諭知。
(三)、併為敘明：
　　本件於查獲時扣得第三級毒品硝甲西泮一百九十顆（因鑑驗
    使用一顆，剩餘一百八十九顆）、愷他命二包（淨重九點五
    公克，因鑑驗使用○點○一一公克，剩餘淨重九點四八九公
    克），就該等扣案物之持有原因，業據被告甲○○於偵查中
    供稱係為供己施用而購入持有；而被告甲○○雖經本件認定
    有轉讓第三級毒品硝甲西泮一顆予乙○○之犯行，惟其轉讓
    毒品犯罪所用之物，業已因乙○○施用而不復存在，扣案之
    硝甲西泮一百九十顆不能證明係與本件被告轉讓第三級毒品
    硝甲西泮犯罪有直接關聯之物，另被告甲○○經本件認定並
    無轉讓第三級毒品愷他命之犯行，扣案之愷他命二包自不能
    認為與被告轉讓第三級毒品愷他命犯罪有所關聯；再被告持
    有上開扣案物，業經檢察官認定不能證明係因意圖販賣而持
    有，而為不起訴處分確定，有臺灣臺北地方法院檢察署檢察
    官九十六年度偵字第三八○七號不起訴處分書在卷可參，卷
    內復無證據顯示被告係因意圖販賣而購入持有，綜上，基於
    主從刑不可分原則，及考諸單純持有第三級毒品並無刑事犯
    罪處罰之明文，本件並無沒收之依據，爰不為沒收之諭知。
據上論斷，應依刑事訴訟法第二百八十四條之一、第二百九十九
條第一項前段、第三百條，毒品危害防制條例第八條第三項，刑
法第十一條前段、第四十一條第一項前段，中華民國九十六年罪
犯減刑條例第二條第一項第三款、第七條、第九條，判決如主文
。
本案經檢察官王鑫健到庭執行職務
中　　華　　民　　國　九十六　年　十一　　月　三十　　日
  　　　　　　　　　　刑事第八庭　法　官　孫　曉　青
上正本證明與原本無異。
如不服本判決應於送達後十日內向本院提出上訴狀。
                                  書記官　郭　錦　賢
中　　華　　民　　國　九十六　年　十一　　月　三十　　日
附錄本案論罪科刑法條全文
毒品危害防制條例第八條第三項
轉讓第三級毒品者，處三年以下有期徒刑，得併科新臺幣三十萬
元以下罰金。
